【裁判字號】    97,訴,2708
【裁判日期】    980326
【裁判案由】    營利事業所得稅
【裁判全文】
臺北高等行政法院判決
                                      97年度訴字第2708號
                              .
原      告  宜科有限公司
代  表  人  甲○○
訴訟代理人  張正仁  會計師
被      告  財政部臺灣省北區國稅局
代  表  人  陳文宗（局長）住同上
訴訟代理人  乙○○
上列當事人間因營利事業所得稅事件，原告不服財政部中華民國
97年8 月29日台財訴字第09700361130 號訴願決定（案號：第00
000000 號），提起行政訴訟。本院判決如下：
    主  文
原告之訴駁回。
訴訟費用由原告負擔。
    事  實
一、事實概要：緣原告民國94年度營利事業所得稅結算申報，列
    報其他費用新臺幣（下同）18,920,360元，經被告初查核定
    為4,920,360 元，並補徵稅額2,971,675 元。原告不服，申
    請復查，經被告以97年4 月30日北區國稅法一字第09700066
    72號復查決定（下稱原處分）未獲變更。原告提起訴願，經
    遭駁回，遂提起本件行政訴訟。
二、兩造聲明：
  (一)原告聲明求為判決：
    1.訴願決定、復查決定及原處分（有關分攤存貨比例部分之
      金額5,714,285 元剔除）均撤銷。
    2.訴訟費用由被告負擔。
  (二)被告聲明求為判決：
    1.駁回原告之訴。
    2.訴訟費用由原告負擔。
三、兩造之主張：
甲、原告主張之理由：
一、按行政程序法第5 條規定：「行政行為之內容應明確」及第
    43條規定：「行政機關為處分及其他行政行為，應斟酌全部
    陳述與調查事實及證據結果，依論理及經驗法則判斷事實真
    偽，並將其決定及理由告知當事人。」再查於程序法上，亦
    必須有「具備充分證據力，能證明證據之效力」，始可憑為
    判決基礎，且此為被告之「舉證責任」。行政法院（改制前
    最高行政法院）75年判字第681 號判決：「按具備稅法所規
    定之一要件者，稅捐稽徵機關開始對之有課稅處分之機能，
    主張稅法所規定之法律效果者，應就該規定之要件，負舉證
    責任。從而稅捐稽徵機關課徵所得稅，自應就納稅義務人取
    得所得之事實，依職權予以調查。」
二、列支費用是否與經營本業與附屬業務有關：
  (一)按所得稅法第24條第1 項規定：「營利事業所得之計算，以
    其本年度收入總額減除各項成本費用、損失及稅捐之純益額
    為所得額。」、「經營本業及附屬業務以外之損失，或家庭
    之費用，及各種稅法所規定之滯報金、怠報金、滯納金等各
    項罰鍰，不得列為費用或損失。」為所得稅法第38條所明定
    。所謂「經營本業及附屬業務」者，係指「經營之業務之一
    」、「本身之業務」及「與業務有關」而言，復據行政法院
    58年判字第211 號著有判例可稽。另有關與業務有無關係之
    判斷，參照鈞院89年訴字2027號判決：「一有關『營業成本
    』與『營業費用』之分類及其在稅法上之分類實益：
    A.按所謂之『營業成本』，在會計上之定義，乃是為賺得『
      營業收入』所合理必要耗用之資產轉銷或代價﹙簡言之，
      損益表項下之營業成本原則上是由資產負債表項下之資產
      轉至者）。又可為以下之分類：
      1.與營業收入之獲致具有直接歸屬關係者，例如經銷商以
        同一價格買入一批貨物再行出賣時，其購入該項貨物之
        價格。
      2.依比例合理攤銷者，例如出賣貨製成品取得收入時，製
        造該項製成品之人工薪津支出、機器折舊等項目，此等
        項目係依支出總金額與製成品之數量之比例，化為單位
        成本，並予以「資產化」計入每一存貨（製成品）之價
        格內，再於出售時轉為成本。
    B.而『營業費用』則為營利事業維持營運所支出之『管銷費
      用』，其可分為2 大類，即『管理費用』與『行銷費用』
      。
      1.其中管理費用與營業收入之獲致沒有直接必然之關係（
        僅有間接之關係），例如維持營利事業日常營運之行政
        費用（包括行政管理人員之薪津、承租辦公室所付出之
        租金等等），其特質在於該等支出無法明確歸屬於某筆
        營業收入項下。
      2.而行銷費用中，從其與營業收入獲致之關連性上，又可
        再為以下之區分：
        a.部分在性質上與管理費用類似，無法明確歸屬於獲致
          某項特定營業收入之成本項下，例如廣告費用與交際
          費用（均可歸為廣義之促銷費用概念內）。
        b.部分則與營業收入之獲致有明確歸屬之關係，例如支
          付給仲介商之佣金支出。」
  (二)經查原告列支費用為出口硬體成型IC（MT1711）（Remark
    VS507 ）之檢測、貼標、測試等委外費用，而其委外費用數
    量490,000 顆（出口量290,000 顆及庫存200,000 顆）計金
    額14,000,000元，並已提供委外合約、產品需求單等資料供
    核，被告未予審查此等資料詳細內容，予以判斷或說明與收
    入或成本未能連結關係而逕予剔除，略顯草率。再者，本案
    費用支出係因香港商向原告訂購此等出口商品（VS507 ）計
    490,000 顆，原告向韓國廠商購入硬體成型IC並委託相對人
    （泰晶國際股份有限公司，以下簡稱泰晶公司）代檢測、貼
    標、測試程式、燒錄等工作，而支付其代原告辦理上述工作
    費用，（94年度）相關事證文件如下：1.產品內容介紹。2.
    原告交貨予香港客戶出口報單明細（VS507 ）計290,000 顆
    。3.韓國進口硬體成型IC全年度（MT 1711 ）（Remark
    VS507 ）計490,000 顆。4.年度進銷存者（VS507 ）庫存20
    0,000 顆。其委託費用工作內容，如復查所提「產品需求單
    」、「出貨報告」、「驗收單」、「出貨單」經核對品名、
    數量與工作內容所知其係屬「業務活動」且與營業成本有直
    接關聯應依合理分攤之費用支出﹙前揭89年訴字2027號判決
    參照﹚。準此，上述費用理應與進貨成本相搭配，直接可歸
    屬於進貨商品VS507 項下，但原告因申報錯誤，而列入管銷
    費用，尚屬錯誤，應採用「數量比例分配」，將其部份列成
    本及存貨﹙依查核準則第60條參照﹚計算如下：銷貨成本＝
    14,000,000×290,000 ／490,000 ＝8,285,715 ；庫存存貨
    ＝14,000,000×200,000 ／490,000 ＝5,714,285 。原告將
    本該列入成本之項目列入管銷費用，僅係申報錯誤，但被告
    仍認定其支出為「與本業及附屬業務無關之費用」，予以剔
    除，實有損原告權益，亦與事實不符。
  (三)依單價毛利分析其委外檢測等費用真實性：原告於94年7 月
    至10月間進口IC（MT1711）共計490,000 顆，進貨成本35,5
    01,063元，委泰晶公司加工後出口予香港商，94年共計出口
    290,000 顆（出口型號Remark VS507），售價35,931,841元
    ，原告94年期末存貨尚有200,000 顆，金額13,925,136元，
    並於95年度售出。原告於所申報之其他費用中，其中14,000
    ,000元係出口硬體成形IC（MT1711）（Remark VS507）之委
    外加工費（檢測等），若將該費用納入成本計算，則該交易
    之平均單位成本為101 元，平均單位利潤為23元，平均毛利
    率為18% ，此毛利與同業利潤標準毛利率24% （被告所訂標
    準）相近，可知原告所述應為事實。若果如被告所言，則該
    筆交易僅有進貨成本，平均單位售價124 元和平均單位成本
    72元之價差率高達51元，平均單位毛利率高達42% ，依常理
    判斷，若只從事買進賣出之交易，應不可能有如此高之利潤
    ，此毛利和被告所訂之同業利潤標準24% 相差甚遠，顯不合
    理。
  (四)從行業特性了解其委外加工（檢測等）必要性：依據資策會
    IC產業關聯圖，封裝測試為重要IC製造流程之一，本案所委
    託加工費用仍為進口購入IC後先行測試其於PCB 板上對軟體
    、硬體運作情況。故其委外費用有其必要性。
  (五)訴願決定謂，原告係甲○○獨自出資設立之1 人有限公司，
    94年度又無列報任何受僱人員薪資費用，依常情應無從事「
    產品設計、開發、製造」等相關業務，自無此等業務相關技
    術之需求云云，顯與一般事實偏悖。原告係從事電子零組件
    製造業（行業標準代號：2799-99 ），於成立之初係屬利潤
    制貿易商之角色，於接受客戶訂單後，委託有能力設計、製
    造及檢測之代工廠加工製造，再將產品出口，賺取價差，實
    屬一般正常商業習慣，之所以無列報任何受僱人之薪資，係
    因原告將產品之設計、開發、製造皆採委託經營，且因甲○
    ○為公司唯一股東，自無需列報薪資費用。況被告於75年7
    月18日台財稅第7557067 號函釋亦提及「買進原料後委託他
    廠商加工為成品按買賣業課稅」，認定未具人工與機器製造
    加工，可委外情況。故被告以原告無列報薪資費用為由，並
    認為無「產品設計、開發、製造」相關技術之需求，實不合
    理。
三、合約訂立登打形式或內容不完全，應以當事人互相表示一致
    者即成立：
  (一)按民法第53條規定，當事人互相表示一致者，無論其為明示
    或默示，契約即成立。契約之成立不以署名畫押為要件，故
    凡當事人間締結契約，其書面之形式雖不完全，而能以其他
    方法，足以證明其意思已有合致之表示者，自無妨於契約之
    成立，當然發生法律上之效力。（20年上1727判例參照）
  (二)次按核實課稅原則，主要係指「行政機關就任何符合租稅義
    務構成要件或租稅義務減免要件之事實，皆應依法確實加以
    查核，並依實際上或實質的內容來認列，不得僅憑片面或臆
    測之詞，而為租稅核課處分。」
  (三)本案因購入韓國製造硬體成型IC（MT1711）（Remark VS507
    ）（未外觀及運作之檢測、程式燒錄及測試等）尚不需再投
    入任何硬體零件，亦無製造需求，提供所訂合約係一般定稿
    式合約，因此無被告所述「無法從事產品設計、開發、製造
    」情事，而無「產品設計、開發、製造」等相關需求。依合
    約約定內容係以雙方當事人互相意見一致者即成立，準此，
    原告與泰晶公司之間就產品需求單、出貨報告等上開文件事
    實為雙方意見一致之工作內容並支付相對費用，且泰晶公司
    從事此行業多年，被告亦不難查證。
四、原告迄未支付貨款之事宜：
  (一)原合約所訂立「三付款方式2.若甲方對帳簿有異議者，甲方
    應予30日內提出，雙方未能造成協議同意之前甲方有權留扣
    該筆爭議金額。」
  (二)經查，本案經出口290,000 顆予香港商，因其中商品尚未能
    通過客戶驗收，經由泰晶公司派駐當地人員與會並記錄相關
    事宜如下：1.第1次（94/4/5-4/8）產品技術規範制定。2.
    第2 次（94/6/1-6/3）規格承認之。3.第3 次（94/8/10-8/
    12）派人至香港將問題解決、持續交貨。4.第4 次（94/11/
    21-11/24）持續問題解決、存貨處理。5.第5 次（95/1/11-
    1/15）持續問題解決、存貨處理。截至95年4 月份，積極處
    理商品軟體不同步等問題，雖香港客戶已出售部份商品，但
    因軟體問題須經由原告委由泰晶公司解決，原告相對於泰晶
    公司費用依合約約定亦尚未支付。再查，經原告要求香港商
    協助出具庫存證明，經取具該公司依經香港會計師證明（
    PCBA VS632系列），證明該筆商品確有問題尚未出售。
  (三)被告於訴願答辯書謂系爭費用係因「被告未能提示支付資金
    證明予已剔除」云云，按營利事業所得稅查核準則第64條：
    「凡應歸屬於本年度之費用或損失，……，應於年度決算時
    ，就估列數字以『應付費用』科目入帳……」，可知費用之
    認列係依其所歸屬的實際發生年度區分，而非以支付之有無
    為依據。依原告所提示之（VS507 ）出口報單、進口報單及
    相關進貨驗收單、檢驗單資料，可知系爭費用確屬94年應支
    付之費用，原告於94年申報系爭費用，並無不妥。
  (四)至於被告答辯狀稱「原告應依合約規定支付泰晶公司技術輔
    導及檢測費用，惟迄今逾3 年仍未付款，泰晶公司亦未催收
    或追訴系爭款項，有違交易常規」云云，可知被告對合約所
    產生之系爭費用並不否認，而認為原告未能提出合理說明及
    提示相關佐證資料，有違交易常規，而予剔除。然依營利事
    業所得稅不合常規移轉訂價查核準則第33條規定：「二營利
    事業未依第22條規定提式文據或未能提示者……，稽徵機關
    得依本法第83條及施行細則第81規定，就該部分相關之營業
    收入淨額，依同業利潤標準核定其所得額。」退步言，若被
    告認為原告和泰晶公司之交易不合常規，則應按所得稅法第
    83條及施行細則第81條核定所得額，而非將14,000,000元全
    數剔除。
乙、被告主張之理由：
一、按「營利事業所得之計算，以其本年度收入總額減除各項成
    本費用、損失及稅捐後之純益額為所得額。」為行為時所得
    稅法第24條第1 項所明定。次按「行政機關為處分或其他行
    政行為，應斟酌全部陳述與調查事實及證據之結果，依論理
    及經驗法則判斷事實之真偽，並將其決定及理由告知當事人
    。」為行政程序法第43條所規定。又「當事人主張事實須負
    舉證責任。倘其所提出之證據不足為主張事實之證明，自不
    能認其主張之事實為真實。」行政法院36年度判字第16號著
    有判例。
二、原告94年度列報其他費用18,920,360元，原查以其中14,000
    ,000元係技術輔導費，交易對象泰晶公司係原告之關係人，
    又未能提示支付資金證明予以剔除，核定4,920,360 元。原
    告主張94年度尚未支付合約價款予泰晶公司，因出售之商品
    須待客戶驗收，時間約需2 年，並於保固期滿確認產品無誤
    始行支付貨款云云。申經復查決定略以，經就原告提示之產
    品技術合作合約書、產品需求單、泰晶公司出貨單及出貨報
    告、進料驗收單等資料查核，原告與泰晶公司係關係企業，
    且其合約約定原告驗收無誤後通知泰晶公司，該公司即於當
    月25日前（含當日）開立統一發票向原告請款，原告則於次
    月25日前支付泰晶公司技術輔導及檢測費用，核與其主張之
    付款方式不符；又原告94年間已驗收，泰晶公司亦已開立統
    一發票，迄今逾3 年仍未付款，泰晶公司亦未催收或訴追系
    爭款項，有違交易常規，原告未能提出合理說明及提示相關
    佐證資料供核，依首揭判例意旨，原查否准認列並無不合，
    原核定其他費用4,920,360 元應予維持。
三、原告仍不服提起訴願，除復執前詞爭執外，並主張其於97年
    6 月將陸續支付貨款與泰晶公司云云，資為爭議。經財政部
    訴願決定略以，本件原告為甲○○於94年2 月4 日出資設立
    之1 人有限公司，主要業務係從事其他未分類電子零組件買
    賣業，其94年度營利事業所得稅結算申報，列報營業費用項
    下之其他費用18,920,360元，其中14,000,000元原告主張係
    支付予泰晶公司之「技術輔導費」，並提示產品技術合作合
    約書、產品需求單、泰晶公司出貨單及出貨報告、進料驗收
    單等資料供核。經查原告與泰晶公司所簽訂之「產品技術合
    作合約書」載明：「茲因甲乙雙方同意基於商業合作，由甲
    方向乙方採購本約相關產品，為保障雙方權利，特訂立本協
    議書，雙方無條件受下列各項條款約束。」可知原告與泰晶
    公司相關之交易，應依該合約規定辦理。(二)該合約載明「二
    合作方式：1.雙方約定產品之設計、開發、製造、包裝及出
    貨等均由甲方（即原告）進行，其產品之相關技術資料由乙
    方（即泰晶公司）提供。2.非經甲方書面同意，乙方同意無
    論於合約存續期間或合作終止後，絕不以本案交付技術資料
    給第三人或自行生產任何相關產品。3.乙方保證同意甲方有
    權使用全部之智慧財產權。......。」惟原告既從事電子零
    組件買賣業，且係甲○○獨自出資設立之1 人有限公司，94
    年度又無列報任何受雇人員薪資費用，依常情應無法從事「
    產品設計、開發、製造」等相關業務，自無此等業務相關技
    術之需求，且原告94年度營業成本除列報商品進貨成本32,4
    04,918元外，並未列報任何製造費用或成本，則系爭應支付
    予泰晶公司之「技術輔導費」14,000,000元，顯屬原告經營
    本業及附屬業務以外之費用及損失，尚不得列報為其費用或
    損失；又原告所提示訂單委託檢測流程、產品需求單、泰晶
    公司出貨單及出貨報告、進料驗收單等資料，原告主張係向
    韓國廠商購入硬體成型ＩＣ，並委託相對人（泰晶公司）代
    檢測、貼標、測試程式、燒錄等工作之費用相關事證文件，
    惟該等技術並非合約所稱相關技術，經核亦與系爭產品技術
    合作合約約定內容無涉，且原告迄未支付系爭技術輔導費予
    泰晶公司，從而被告否准其認列，核定其他費用為4,920,36
    0 元，並補徵稅額2,971,675 元，即屬有據。
四、原告猶表不服提起行政訴訟，主張所訂合約係一般定稿式合
    約，合約約定內容係以雙方當事人互相意見一致者即成立，
    先前所提原告與泰晶公司間之相關文件即可證明雙方當事人
    之約定云云。經查原告與泰晶公司所訂產品技術合作合約書
    ，合約中載明「雙方同意付款方式：甲方（原告）驗收無誤
    後通知乙方（泰晶公司），乙方將於當月25日前（含）開出
    發票收據向甲方請款；甲方則於次月25日前支付乙方技術輔
    導及檢測費用。」原告既已出具進料驗收單驗收完竣，泰晶
    公司亦已開立銷貨發票，原告應依合約規定支付泰晶公司技
    術輔導及檢測費用，惟迄今逾3 年仍未付款，泰晶公司亦未
    催收或訴追系爭款項，顯有違交易常規，原告與泰晶公司既
    為關係企業，又未能提出合理說明及提示相關佐證資料供核
    ，依首揭判例意旨，被告否准認列並無不合，所訴核無足採
    。
五、另營利事業所得稅查核準則第108 條之1 規定，營利事業機
    構帳載應付未付之費用或損失，逾2 年而尚未給付者，應轉
    列「其他收入」科目，俟實際給付時再以營業外支出列帳，
    縱94年追認原告系爭技術輔導費14,000,000元，因原告迄今
    尚未付款，96年亦應追認其他收入14,000,000元，對整體稅
    收並無影響。
    理  由
一、按「營利事業所得之計算，以其本年度收入總額減除各項成
    本費用、損失及稅捐後之純益額為所得額。」、「經營本業
    及附屬業務以外之損失，或家庭之費用，及各種稅法所規定
    之滯報金、怠報金、滯納金等及各項罰鍰，不得列為費用或
    損失。」行為時所得稅法第24條第1 項及第38條定有明文。
    次按「經營本業及附屬業務以外之費用及損失，不得列為費
    用或損失。」營利事業所得稅查核準則第62條亦定有明文。
    又「當事人主張事實須負舉證責任。倘其所提出之證據不足
    為主張事實之證明，自不能認其主張之事實為真實。」行政
    法院36年度判字第16號著有判例。
二、本件原告94年度營利事業所得稅結算申報，列報其他費用為
    18,920,360元，經被告初查以其中14,000,000元係技術輔導
    費，其交易對象泰晶公司係原告之關係人，又未能提示支付
    資金證明予以剔除，乃核定其他費用為4,920,360 元，並補
    徵稅額2,971,675 元。原告不服，申經復查及提起訴願，分
    遭駁回，遂提起本件行政訴訟，並以如事實欄所載各點為爭
    議，故本院應審究者乃原告所列報其他費用關於14,000,000
    元部分，是否屬原告經營本業與附屬業務之費用，被告予以
    剔除是否適法有據；又原告主張上述費用理應與進貨成本相
    搭配，直接可歸屬於進貨商品VS507 項下，但原告因申報錯
    誤，而列入管銷費用，尚屬錯誤，應採用「數量比例分配」
    ，將其部份列成本及存貨，而非全部剔除云云是否有理由等
    問題。
三、查本件原告94年度營利事業所得稅結算申報，列報營業費用
    項下之其他費用18,920,360元，其中14,000,000元原告主張
    係支付予泰晶公司之「技術輔導費」，並提示產品技術合作
    合約書、產品需求單、泰晶公司出貨單及出貨報告、進料驗
    收單等資料供被告查核，有上揭資料附原處分卷可按。經查
    原告為代表人甲○○於94年2 月4 日出資設立之1 人有限公
    司，主要業務係從事其他未分類電子零組件買賣業，依卷內
    原告與泰晶公司所簽訂之「產品技術合作合約書」載明略以
    「立合約書人甲方：宜科有限公司（即原告）……乙方：泰
    晶公司……茲因甲乙雙方同意基於商業合作，由甲方向乙方
    採購本約相關產品，為保障雙方權利，特訂立本協議書，雙
    方無條件受下列各項條款約束。一合約期間及費用：本約自
    94年7 月1 日起至94年12月31日止，共計6 個月；其費用總
    計為14,000,000元。二合作方式：1.雙方約定產品之設計、
    開發、製造、包裝及出貨等均由甲方進行，其產品之相關技
    術資料由乙方提供。2.非經甲方書面同意，乙方同意無論於
    合約存續期間或合作終止後，絕不以本案交付技術資料給第
    三人或自行生產任何相關產品。3.乙方保證同意甲方有權使
    用全部之智慧財產權。三付款方式1.雙方同意付款方式：甲
    方驗收無誤後通知乙方，乙方將於當月25日前（含）開出發
    票收據向甲方請款；甲方則於次月25日前支付乙方技術輔導
    及檢測費用。2.若甲方對帳單有異議者，甲方應於30日內提
    出，在雙方未達成協議同意之前，甲方有權暫扣該筆爭議金
    額。……六技術支援1.乙方應無條件針對合作產品提供甲方
    一切技術支援，並免費對甲方人員進培訓。2.甲方人員就採
    購產品有任何技術問題無法解決時，乙方應立即派遣相關技
    術人員到場支援，並協助甲方工程師解決問題。……」等情
    ，為兩造所不爭，復有公司及分公司基本資料查詢（明細）
    、產品技術合作合約書等附原處分卷可按（參見原處分卷第
    190 、40、41頁），依上可見，原告所從事者為電子零組件
    買賣業，且為1 人有限公司甚明，復參以原告申報94年度營
    利事業所得稅結算之申報資料觀之，原告於94年度該公司無
    列報任何受雇人員薪資費用，且原告94年度營業成本除列報
    商品進貨成本32,404,918元外，並未列報任何製造費用或成
    本，有原告94年度營利事業所得稅結算申報書附原處分卷可
    按（參見原處分卷第35頁），則原告主張該公司從事「產品
    設計、開發、製造」等相關業務，且列報營業費用項下之其
    他費用中之14,000,000元為該公司支付泰晶公司之「技術輔
    導費」云云，顯與一般常情不符，是否真正即有疑慮。次查
    原告於被告查核時，主張其係向韓國廠商購入硬體成型ＩＣ
    ，並委託相對人（泰晶公司）代檢測、貼標、測試程式、燒
    錄等工作之費用相關事證文件等語，並提出訂單委託檢測流
    程、產品需求單、泰晶公司出貨單及出貨報告、進料驗收單
    等資料附原處分卷可按（參見原處分卷第78頁至180 頁），
    惟參酌原告上揭陳明及上揭資料可知，原告此部分主張，顯
    與其與泰晶公司上揭合約內所述「產品相關技術資料由泰晶
    公司提供」之內容不符，是原告此部分資料可否作為其支付
    泰晶公司之技術輔導費，亦顯有疑問。再查，本件依原告所
    提出之進料驗收單等資料顯示，原告就泰晶公司出貨之產品
    ，迭經94年5 月20日至94年11月26日期間驗收後，除有極少
    數不良品外，絕大多數經判定入物料庫等情，有該進料驗收
    單附原處分卷可按（參見原處分卷第78至100 頁），則依原
    告與泰晶公司上揭合約書約定付款方式可知，原告應於驗收
    無誤後通知泰晶公司，泰晶公司將於當月25日前（含）開出
    發票收據向原告請款；原告則應於次月25日前支付泰晶公司
    技術輔導費及檢測費用。但原告不否認迭至本院審理時，其
    尚未付款予泰晶公司（參見本院卷第88頁），則苟原告上揭
    主張屬實，其就泰晶公司出貨之產品，已驗收無誤後多達3
    年有餘，竟尚未付任何款項予泰晶公司，亦顯與一般交易常
    情不符。徵諸原告於訴願書中提及「由於涉及技術輔導及產
    品檢測層面，本公司須待出售之商品經客戶驗收，所需時間
    約略2 年，並於保固期間屆滿，確認其產品無誤時支付貨款
    予泰晶，以保障本公司經營管理及商譽。本公司已於97年6
    月陸續支付貨款予泰晶公司」等語（參見訴願卷第22頁），
    嗣並於本院審理時主張依原合約所訂立之付款方式中有「若
    原告對帳簿有異議者，原告予30日內提出，雙方未能造成協
    議同意之前，原告有權留扣該筆爭議金額」云云，且提出出
    差報告、香港會計師證明等件為證，惟參酌原告上揭資料乃
    事後所製作、提出，是否屬實已有疑慮；且查依原告與泰晶
    公司上揭合約內容觀之，並無商品須由原告客戶通過驗收或
    須經保固期間屆滿，原告始須付款之約定；復依原告所稱上
    揭何以不付款之原因，顯與合約中所規定「對帳簿有異議」
    之情形有別；況距離原告所稱保固期間約略為2 年，迄今亦
    顯已逾2 年之保固期間甚久，原告卻猶未付款，且該金額並
    非小數，泰晶公司卻未催收或訴追上揭款項，亦均有疑慮，
    原告復未能提出合理說明及提示相關佐證資料供被告查核，
    顯難認原告此部分主張為真正。是被告經查核後認原告所陳
    報14,000,000元，顯屬原告經營本業及附屬業務以外之費用
    及損失，否准認列為費用或損失，並無不合。
四、至原告於本院審理時主張上揭所列支費用14,000,000元，理
    應與進貨成本相搭配，直接可歸屬於進貨商品VS507 項下，
    但原告因申報錯誤，而列入管銷費用，尚屬錯誤，應採用「
    數量比例分配」，將其部份列成本及存貨，而非全部剔除云
    云，然原告此項主張與其之前陳述已有不符，且與其與泰晶
    公司上揭合約規定內容亦明顯不合，原告就該部分所列費用
    應與進貨成本相搭配一節，並未舉證以實其說，復與卷附相
    關資料不符，其事後始主張申報錯誤云云，難予採信。且查
    ，原告雖稱該費用為進貨成本，但據其自陳迄今為止，並未
    實際支出上揭費用，且未提出該費用應認係成本支出之有利
    證據，亦難認其主張可採。又原告主張其與泰晶公司是委託
    加工，其二者所簽訂之「產品技術合作合約書」上所列甲方
    （原告）、乙方（泰晶公司），與該合約末簽署之甲方（泰
    晶公司）、乙方（原告）不符云云，然參諸依上揭合約內容
    觀之，並無原告委由泰晶公司加工之約定，顯非原告所稱之
    委託加工性質，是原告此項主張並無所據。至上揭合約固有
    如原告主張甲、乙雙方前後所載不一致之情形，惟查上揭合
    約之首已載明立約書人甲方為原告，乙方為泰晶公司，而綜
    依該合約整體內容規範甲、乙雙方之權利義務關係觀之，甲
    方為原告，乙方為泰晶公司應屬無誤，則該合約之末簽署時
    ，甲、乙雙方雖有誤為倒置之情形，並不影響該合約規範甲
    方、乙方之權利、義務，是無從依此為原告有利之認定。綜
    上，原告就其與泰晶公司係委託加工一節，為被告所否認，
    且就此主張有利事實，核與前所提資料不符，復依其事後所
    提出之進口報單、出口報單、年度進銷存等資料，均未能證
    明其與泰晶公司確有委託加工之事實，亦未再提有利證據，
    以實其說，難認可採。故原告主張應採用「數量比例分配」
    ，將其部分列成本及存貨，並主張應按所得稅法第83條及施
    行細則第81條核定所得額，不應全部剔除云云，核無所據，
    委不足取。
五、另查，據被告陳明依營利事業所得稅查核準則第108 條之1
    規定「營利事業機構帳載應付未付之費用或損失，逾2 年而
    尚未給付者，應轉列『其他收入』科目，俟實際給付時再以
    營業外支出列帳」，縱被告94年追認原告系爭技術輔導費14
    ,000,000元，因原告迄今尚未付款，96年亦應追認其他收入
    14,000,000元，對整體稅收並無影響等語，經核亦無不合，
    惟原告就本案既未能舉證證明確有該項費用或損失，自無從
    為其有利之認定，併此敘明。
六、綜上所述，被告原處分以原告上揭所列14,000,000元，與系
    爭產品技術合作合約約定內容無涉，尚不得列報為其費用或
    損失；且原告迄未支付該費用予泰晶公司，從而否准其認列
    ，核定其他費用為4,920,360 元，並補徵稅額2,971,675 元
    ，認事用法核無違誤，訴願決定予以維持，亦無不合。原告
    徒執前詞，訴請如聲明所示，為無理由，應予駁回。
七、本件事證已臻明確，兩造其餘主張陳述，核與判決結果不生
    影響，毋庸一一論列，併予敘明。
據上論結，本件原告之訴為無理由，爰依行政訴訟法第98條第1
項前段，判決如主文。
中    華    民    國    98    年    3     月    26    日
                   臺北高等行政法院第四庭
                             審判長法  官  鄭小康
                                   法  官  李玉卿
                                   法  官  陳秀
上為正本係照原本作成。
如不服本判決，應於送達後20日內，向本院提出上訴狀並表明上
訴理由，如於本判決宣示後送達前提起上訴者，應於判決送達後
20日內補提上訴理由書（須按他造人數附繕本）。
中    華    民    國    98    年    3     月    26    日
                                   書記官  楊子鋒


司法院資訊處製作；財團法人民間司法改革基金會備份。
